【裁判字號】    99,交聲,2095
【裁判日期】    991230
【裁判案由】    聲明異議
【裁判全文】
臺灣高雄地方法院交通事件裁定        99年度交聲字第2095號
原處分機關  高雄市政府交通局
異  議  人
即受處分人  吳瑞文
上列異議人即受處分人因違反道路交通管理處罰條例案件，對於
高雄市政府交通局於99年8 月6 日所為之處分（原處分案號：高
市交裁字第裁32-SK0000000號），聲明異議，本院裁定如下：
    主  文
原處分撤銷。
吳瑞文不罰。
    理  由
一、原處分意旨略以：異議人即受處分人吳瑞文（下稱異議人）
    ，於民國（下同）97年12月18日22時31分，駕駛車號XVW-30
    0 號重型機車，行經臺南市○○路海口宮前，因行車限速為
    70km/h，惟其經雷射測速儀器測得時速為89km/h，為舉發機
    關之執勤員警以科學儀器採證照片，有「汽車駕駛人，行車
    速度超過規定之最高時速」之違規，依法逕行舉發，異議人
    未於到案日期前按最低罰鍰金額繳納，經原處分機關依道路
    交通管理處罰條例第40條之規定，裁處罰鍰新臺幣（下同）
    1,500 元，並依第63條第1 項之規定，記違規點數1 點等語
    。
二、聲明異議意旨略以：上開機車雖為異議人所有，然於異議人
    購買初期（即85年間）即借予友人張秋鳳使用，直至該機車
    失竊前（即98年1 月25日）均未歸還異議人，而張秋鳳曾於
    97 年 底將該機車轉借其弟使用，其弟或許曾再轉借與其弟
    友人、真實姓名年籍不詳之「顧先生」使用，本案疑為「顧
    先生」於上揭時、地超速違規，並非異議人所為，且原處分
    機關應提出錄影、照相存證證明本件究竟是否為異議人所為
    云云。
三、按汽車駕駛人，行車速度，超過規定之最高時速，或低於規
    定之最低時速，除有第43條第1 項第2 款情形外（指行車速
    度超過規定之最高時速60公里以上），處1,200 元以上2,40
    0 元以下罰鍰；汽車駕駛人有第40條之情形者，記違規點數
    1 點，道路交通管理處罰條例第40條、第63條第1 項第1 款
    分別定有明文。次按法院受理交通事件，準用刑事訴訟法之
    規定，道路交通管理處罰條例第89條前段及道路交通案件處
    理辦法第4 條定有明文。又認定犯罪事實所憑之證據，雖不
    以直接證據為限，間接證據亦包括在內，然而無論直接或間
    接證據，其為訴訟上之證明，須於通常一般之人均不致有所
    懷疑，而得確信其為真實之程度者，始得據為有罪之認定，
    倘其證明尚未達到此一程度，而有合理之懷疑存在時，即應
    由法院為諭知被告無罪之判決（最高法院76年度臺上字第
    4986號判例意旨參照）。上開判例所揭示為刑事訴訟法上法
    院認定事實之重要原則之一，即認定被告有罪，就該有罪事
    實不能有任何之合理懷疑存在之原則，是以法院於調查行為
    人違反道路交通管理處罰條例案件，當踐行完調查證據之程
    序後，為事實之認定時，如就原處分機關所認定之行為人違
    規之事實仍有合理之懷疑，而無法確信行為人確有該當於道
    路交通管理處罰條例各該處罰條文之構成要件事實時，此際
    即應對受處分人為有利之認定。
四、經查：
(一)異議人所有之車號XVW-300 號重型機車（下稱系爭機車），
    於97年12月18日22時31分，行經臺南市○○路海口宮前，經
    雷射測速儀器測得時速為89km/h，而該處限速70km/h，舉發
    員警遂認該系爭機車有超速19km/h之事實，有台南市政府警
    察局98年1 月20日南市警交字第SK0000000 號舉發違反道路
    交通管理事件通知單（下稱舉發通知單）、車籍資料查詢各
    1 紙、舉發照片3 張在卷可稽（見本院卷第4 頁、第26頁）
    ，是此部分之事實，固堪認定。
(二)異議人否認其有於上揭時、地駕駛系爭機車，而為違規之行
    為，並辯稱：系爭機車於伊購買後，即借予友人張秋鳳使用
    等語，核與證人張秋鳳於本院審理時證稱：系爭機車從異議
    人於85年間購買後，即一直由伊使用，從未歸還給異議人過
    ，之後伊有借給伊弟弟張子忠使用，後來伊把該車鑰匙拿回
    來，並將該車放在伊姊姊那裡，就未再使用過，不久該車即
    失竊等語明確（見本院卷第37、38頁），互核相符，是異議
    人上開所辯，應足採信。準此，異議人辯稱系爭機車於85年
    間購買後即出借予張秋鳳使用，而張秋鳳又曾轉借予其弟張
    子忠，故上開違規行為，並非其所為等語，即非全然無據。
    從而，原處分機關認定異議人有上開違規事實所憑之證據，
    本院認尚無法達使通常一般之人均不致有所懷疑，而得確信
    其為真實之程度，而仍有合理之懷疑存在，依前揭說明，此
    際即應對異議人即受處分人為有利之認定。再證人張秋鳳既
    證稱系爭機車自85年間購買後即一直由伊使用，且曾轉借予
    其弟張子忠使用，其後並將系爭機車放在伊姊姊那裡等情明
    確，則原處分機關仍應就本件實際駕駛該機車之人即應歸責
    之人於調查事證後，另為適當之裁罰，以資適法。
(三)綜上，本件依卷存證據，難以認定異議人有為上開系爭車號
    XVW-300 號重型機車之交通違規行為，是原處分機關遽對異
    議人為上開裁罰，於法尚有未洽，自應由本院將原處分予以
    撤銷，並諭知異議人不罰。
五、據上論斷，應依道路交通管理處罰條例第87條第2 項、道路
    交通案件處理辦法第20條，裁定如主文。
中    華    民    國    99    年    12    月    30    日

                  交通法庭      法  官  劉美香
以上正本證明與原本無異。
如不服本裁定，應於收受送達後5 日內向本院提出抗告狀。
中    華    民    國    99    年    12    月    30    日
                                書記官  陳仙宜

司法院資訊處製作；財團法人民間司法改革基金會備份。
